【裁判字號】    97,簡,51
【裁判日期】    970306
【裁判案由】    全民健康保險
【裁判全文】
臺北高等行政法院裁定
                                     97年度簡字第00051號
原      告  甲○○
上列原告因全民健康保險事件，不服行政院衛生署96年11月30日
衛署訴字第0960050100號訴願決定，提起行政訴訟，本院裁定如
下：
    主  文
原告之訴駁回。
訴訟費用由原告負擔。
    理  由
一、按提起撤銷訴訟，須以有行政處分存在，並經過合法之訴願
    為其前提，參照行政訴訟法第4 條第1 項規定甚明。無行政
    處分存在，或未經合法之訴願程序而提起撤銷訴訟，不合撤
    銷訴訟之要件，又不能補正，應依行政訴訟法第107 條第1
    項第10款裁定駁回之。此一規定，依同法第236 條規定，於
    簡易程序亦有適用。
二、本件原告以其為已故榮民王立生之胞弟，因王立生生前在大
    陸就醫，花費新台幣（下同）98,326元，由原告代為墊支。
    遂由訴外人乙○○代申請中央健康保險局臺北分局如數核退
    ，以之為王立生遺產，移由行政院退除役官兵輔導委員會處
    理。嗣經該會以王立生有子2 人，非無眷榮民，不應由該會
    處理為由，予以退回。中央健康保險局臺北分局之後洽請王
    立生之子共同辦理具領。訴外人乙○○認為不應以遺產處理
    ，應歸還實際墊支之原告等由，申請審議，經審議機關移由
    中央健康保險局臺北分局答復，並因乙○○屢為陳訴，中央
    健康保險局臺北分局多次函復。最後中央健康保險局臺北分
    局以96年3 月9 日健保審字第0960008667號函復：本案已如
    數核退自墊醫療費用，款項仍應由法定繼承人具領等語。乙
    ○○對該函不服，申請爭議審議，經審議審定認為該函為單
    純就已核退之自墊醫療費用應由繼承人受領之說明，非核定
    案件，乃諭知不受理。乙○○提起訴願，經行政院衛生署96
    年11月30日衛署訴字第0960050100號訴願決定認為審議審定
    不受理並無不合，駁回訴願。現原告對於訴願決定不服，提
    起撤銷訴訟，合併請求命給付該核退款項。經查原告非訴願
    人，而其代墊王立生之醫療費用，對於中央健康保險局臺北
    分局核退王立生自墊醫療費用，僅有經濟上之利害關係，無
    法律上之利害關係，不得對於該訴願決定提起撤銷訴訟。又
    中央健康保險局臺北分局該復函為事實上之敘述或說明，非
    行政處分，且該函復相對人乙○○循序提起訴願，並非合法
    ，原告亦無從因該訴願程序，合法提起撤銷訴訟。參考前述
    規定與說明，原告之起訴為不合法，應予駁回。其合併請求
    給付，無從依附，亦不合法，應並予駁回。本件爭執之金額
    不逾20萬元，依簡易程序終結之。
三、依行政訴訟法第107條第1項第10款、第104條、民事訴訟法
    第95條、第78條，裁定如主文。
中    華    民    國    97    年    3     月  6   日
        台北高等行政法院第八庭
                        法  官  蔡進田
上為正本係照原本作成。
本件以訴訟事件所涉及之法律見解具有原則性者為限，始得於本
裁定送達後10日內向本院提出抗告狀（須按他造人數附繕本），
並經最高行政法院許可後方得抗告。
中    華    民    國    97    年    3     月  6   日
                        書記官   黃倩鈺


司法院資訊處製作；財團法人民間司法改革基金會備份。
